臺灣雲林地方法院民事簡易判決
110年度簡字第35號
原      告  鐘國華  
            鐘麗娜  
兼  訴  訟
代  理  人  鐘振華  



被      告  吳政展  

上列當事人間過失致死案件，原告提起刑事附帶民事訴訟請求損
害賠償，經本院刑事庭以109年度交附民字第177號裁定移送前來
，本院於民國110年4月6日言詞辯論終結，判決如下：
    主  文
原告之訴及假執行之聲請均駁回。
訴訟費用由原告負擔。
    事實及理由
壹、程序方面：
一、按本於道路交通事故有所請求而涉訟者，不論其標的金額一
    律適用簡易程序，民國109 年12月30日修正之民事訴訟法第
    427 條第2 項第11款定有明文。又修正之民事訴訟法簡易訴
    訟程序，依民事訴訟法施行法第12條第10項公告施行後，於
    修正前已繫屬之事件，其審理程序，未經終局裁判者，適用
    修正後之規定，民事訴訟法施行法第4 條之1 亦有明文規定
    。查原告係因道路交通事故請求損害賠償，依修正後民事訴
    訟法第427 條第2 項第11款規定，本件應適用簡易程序。而
    本件於修正後民事訴訟法公告施行（即110 年1 月22日）前
    已繫屬於本院，尚未經終局裁判，依民事訴訟法施行法第4
    條之1 規定，其審理程序應適用修正後之規定，故本件爰依
    簡易程序為民事簡易判決，合先敘明。
二、被告經合法通知，未於言詞辯論期日到場，核無民事訴訟法
    第386 條各款所列情形，爰依原告聲請，由其一造辯論而為
    判決。
貳、實體方面
一、原告起訴主張：
  ㈠被告於108年3月13日上午6時50分許，駕駛車牌號碼000-0000
    號自用小客車，沿雲林縣崙背鄉大有路由東往西方向行駛，
    行經大有路274號旁丁字型交岔路口時，本應注意行經無號
    誌交岔路口，應減速慢行、作隨時停車之準備，且應注意車
    前狀況，隨時採取必要之安全措施，而依當時之情形，並無
    不能注意之情況，竟疏未減速慢行，且未注意車前狀況，以
    時速50至60公里之速度進入上開路口，適有訴外人鐘瓶騎乘
    車牌號碼000-000號普通重型機車，沿雲林縣○○鄉○○路000號
    旁無名巷道由南往北方向行駛，亦進入上開交岔路口，因被
    告之上開過失，及訴外人鐘瓶行經上開交岔路口時轉彎車未
    暫停讓直行車先行，兩車因而發生碰撞（下稱系爭事故），
    訴外人鐘瓶因而受有併發肺炎、腦部外傷性軸索損傷及多器
    官衰竭等傷害，雖經送醫救治，仍延於108年4月12日下午6
    時許死亡。
  ㈡原告為訴外人鐘瓶之繼承人，依侵權行為法律關係提起本件
    訴訟，請求被告賠償原告鐘麗娜精神慰撫金新臺幣（下同）
    500,000元，賠償原告鐘國華支出之喪葬費300,000元、醫療
    費用200,000元及精神慰撫金500,000元，賠償原告鐘振華支
    出之喪葬費300,000元、醫療費用200,000元及精神慰撫金50
    0,000元。
  ㈢綜上，聲明：⒈被告應給付原告鐘麗娜500,000元、原告鐘國
    華1,000,000元、原告鐘振華1,000,000元，及均自起訴狀繕
    本送達翌日起至清償日止，按年息百分之5計算之利息。⒉願
    供擔保，請准宣告假執行。
二、被告未於言詞辯論期日到場，亦未提出書狀作何聲明或陳述
    。
三、本院之判斷：
  ㈠訴外人鐘瓶因系爭事故致死，案經臺灣雲林地方檢察署提起
    過失致死之公訴，經本院刑事庭以109年度交簡字第68號刑
    事判決，判處被告犯過失致人於死罪，處有期徒刑5月，如
    易科罰金，以1,000元折算1日確定等情，經本院調取本院10
    9年度交簡字第68號刑事卷宗審閱無訛。原告主張訴外人鐘
    瓶因系爭事故致死之事實，堪予採信。
  ㈡按汽車行經無號誌之交岔路口，應減速慢行，作隨時停車之
    準備。汽車行駛時，駕駛人應注意車前狀況及兩車並行之間
    隔，並隨時採取必要之安全措施。道路交通安全規則第93條
    第1項第2款、第94條第3項分別定有明文。被告對於上開交
    通規則規定自難諉為不知，從而，其駕駛車輛行駛於道路，
    自應遵守上開規定。且依當時天氣晴、日間自然光線、路面
    乾燥無缺陷、視距良好，當無不能注意之情事，被告竟疏未
    注意上開規定，貿然通過該交岔路口以致過失撞及騎乘機車
    於該交岔路口左轉彎之訴外人鐘瓶，使訴外人鐘瓶死亡，自
    應負侵權行為損害賠償責任。
  ㈢次按因故意或過失，不法侵害他人之權利者，負損害賠償責
    任。汽車、機車或其他非依軌道行駛之動力車輛，在使用中
    加損害於他人者，駕駛人應賠償因此所生之損害。不法侵害
    他人致死者，對於支出醫療及增加生活上需要之費用或殯葬
    費之人，亦應負損害賠償責任。不法侵害他人致死者，被害
    人之父、母、子、女及配偶，雖非財產上之損害，亦得請求
    賠償相當之金額。民法第184條第1項、第191條之2、第192
    條第1項、第194條分別定有明文。查被告駕車不慎肇生系爭
    事故，且致訴外人鐘瓶死亡，原告為訴外人鐘瓶之子女，有
    戶籍謄本為證（見本院卷第53頁、第71至77頁），是以，原
    告依上揭規定，請求被告給付其為訴外人鐘瓶支出之喪葬費
    用、醫療費用及因訴外人鐘瓶死亡所受精神上損害之賠償，
    洵無不合。茲將原告請求之損害項目及金額分述如下：
  ⒈喪葬費用部分：原告鐘國華、原告鐘振華主張因系爭事故支
    出訴外人鐘瓶喪葬費406,860元，由原告鐘國華、原告鐘振
    華平均分擔等語，業據其提出「正大佛教禮儀社」收據為憑
    （見本院卷第65頁），而被告就原告主張此部分之事實，經
    受合法通知，未於言詞辯論期日到場，亦未提出書狀作何爭
    執，依民事訴訟法第280 條第3 項、第1 項之規定，已視同
    自認，堪認原告鐘國華、原告鐘振華各請求被告賠償203,43
    0元，為有理由。
  ⒉醫療費用部分：原告鐘國華、原告鐘振華主張因系爭事故支
    出訴外人鐘瓶之醫療費用、看護費用合計39,704元，由原告
    鐘國華、原告鐘振華平均分擔等語，業據其提出醫療及看護
    費用筆記、醫療費用收據為憑（見本院卷第67頁、第97至10
    0頁），而被告就原告主張此部分之事實，經受合法通知，
    未於言詞辯論期日到場，亦未提出書狀作何爭執，依民事訴
    訟法第280 條第3 項、第1 項之規定，已視同自認，堪認原
    告鐘國華、原告鐘振華各請求被告賠償19,852元，為有理由
    。
  ⒊精神慰撫金：按精神慰撫金之多寡，應斟酌雙方之身分、地
    位、資力與加害之程度及其他各種情形核定相當之數額。而
    所謂相當金額，應以實際加害之情形、被害人所受精神上痛
    苦之程度、賠償權利人之身分地位、經濟能力，並斟酌賠償
    義務人之經濟狀況、可歸責之程度等定之（最高法院47年台
    上字第1221號、51年台上字第223 號判決意旨參照）。原告
    為訴外人鐘瓶之子女，而被告不法侵害訴外人鐘瓶致死，原
    告痛失至親，無法再享天倫之樂，自然傷慟非淺，衡以原告
    鐘麗娜自陳為國中畢業、目前擔任家管、無收入（見本院卷
    第94頁），原告鐘國華自陳為高中畢業。於機械工廠擔任課
    長，月薪約59,000元（見本院卷第83頁），原告鐘振華自陳
    為二專畢業，為壓鑄場副總，每月收入約5萬元（見本院卷
    第83頁），並有其等稅務電子閘門所得及財產調件明細表附
    卷可佐（見本院卷第41至48頁、第55至56頁），原告家庭經
    濟尚屬小康，而被告未於言詞辯論期日到場，亦未提出書狀
    作何陳述，惟據其於刑事案件中陳述為高職肄業，未婚無子
    女，現無業（見本院卷第16頁），並依本院依職權調得稅務
    電子閘門所得及財產調件明細表所示，被告108年所得為0元
    ，名下僅有104年出廠排氣數1998C.C.之自小客車1輛（見本
    院卷第49至50頁），足認其經濟狀況並非優渥，是本院考量
    兩造之身分、地位、資力及系爭事故肇生之緣由等一切情狀
    ，認原告請求精神慰撫金各50萬元，均屬可採。
  ㈣按損害之發生或擴大，被害人與有過失者，法院得減輕賠償
    金額，或免除之。民法第217條定有明文。民法第192條第1
    項及第194條之權利，雖係權利人固有之權利，但其權利既
    係基於侵權行為整個要件而發生，則此權利人縱係間接被害
    人，亦不能不負擔直接被害人之過失責任，倘直接被害人於
    損害之發生或擴大與有過失時，依公平之原則，亦應有民法
    第217條過失相抵規定之適用（最高法院73年台再字第182號
    判決、最高法院72年度台上字第446號判決要旨參照）。次
    按汽車行駛至無號誌或號誌故障而無交通指揮人員指揮之交
    岔路口，轉彎車應暫停讓直行車先行。又汽車行經無號誌之
    交岔路口，應減速慢行，作隨時停車之準備。道路交通安全
    規則第102條第1項第2款、第93條第1項第2款定有明文。本
    件被告駕車經過無號誌路口，未減速慢行做隨時停車之準備
    ，以致避煞不及發生系爭事故，固有過失，然訴外人鐘瓶駕
    駛普通重型機車，行經無號誌路口，左轉彎車未暫停讓直行
    車先行，即貿然左轉，肇致系爭事故，亦可歸責，本件經臺
    灣雲林地方檢察署檢察官送請交通部公路總局嘉義區監理所
    嘉雲區車輛行車事故鑑定會鑑定結果，亦認：「訴外人鐘瓶
    駕駛普通重型機車，行經無號誌丁字路口，左轉彎車未暫停
    讓直行車先行，為肇事主因。吳政展（即被告）駕駛自用小
    客車，行經無號誌丁字路口，未減速慢行，作隨時停車之準
    備，為肇事次因。」等語，有行車事故鑑定報告可稽（見臺
    灣雲林地方檢察署108年度調偵字第483號卷第33至36頁）。
    是本院審酌系爭事故肇事原因之主、次、過失情節、程度等
    一切情狀，認被告、訴外人鐘瓶應各負30％、70％過失責任為
    適當，本院依上開情節，減輕被告70％之賠償金額，故被告
    應賠償原告鐘振華、原告鐘國華之金額各為216,984元【計
    算式：（203,430元+19,852元+500,000元）×30%=216,984元
    ，角不計入】、應賠償原告鐘麗娜之金額為150,000元（計
    算式：500,000元×30%=150,000元）。
  ㈤按汽車交通事故發生時，請求權人因事故汽車為未保險汽車
    ，未能依本法規定向保險人請求保險給付者，得於本法規定
    之保險金額範圍內，向特別補償基金請求補償；特別補償基
    金依第40條規定所為之補償，視為損害賠償義務人損害賠償
    金額之一部分；損害賠償義務人受賠償請求時，得扣除之，
    強制汽車責任保險法第40條第1項第2款、第42條第1項分別
    定有明文。查原告鐘麗娜自特別補償基金受領補償金672,53
    0元，原告鐘國華、原告鍾振華自特別補償基金各受領補償
    金672,529元，有存摺內頁明細、財團法人汽車交通事故特
    別補償基金110年3月11日補償發字第11010015780號函及檢
    附之補償金申請書、理算書、匯款憑證等資料在卷可憑（見
    本院卷第69頁、第101頁、第111至121頁），則扣除該等金
    額後，原告已無餘額可資請求。
四、綜上所述，原告依侵權行為法律關係提起本件訴訟，請求被
    告賠償原告鐘麗娜500,000元、原告鐘國華1,000,000元、原
    告鐘振華1,000,000元，及均自起訴狀繕本送達翌日起至清
    償日止，按年息百分之5計算之利息，為無理由，應予駁回
    。又原告之訴既經駁回，其假執行之聲請即失所依附，應併
    予駁回。 
五、本件係刑事附帶民事訴訟，而由本院刑事庭移送民事庭者，
    依法不須徵收裁判費，且至本件言詞辯論終結時，亦未增生
    其他訴訟費用，故無從確定訴訟費用之數額。本院依民事訴
    訟法第78條規定，諭知訴訟費用之負擔，以備將來如有訴訟
    費用發生時，得以確定其數額，併予敘明。
中　　華　　民　　國　　110 　年　　4 　　月　　20　　日
                     民事簡易庭      法　 官　洪儀芳
以上正本係照原本作成。
如對本判決上訴，須於判決送達後20日內向本院提出上訴狀。如
委任律師提起上訴者，應一併繳納上訴審裁判費。
中　　華　　民　　國　　110 　年　　4 　　月　　20　　日
                                      書記官　林左茹